臺灣臺南地方法院臺南簡易庭民事判決
109年度南勞簡字第15號
原      告  謝姿玲  

            謝佳雯  
            莊明憲  
前列原告共同
訴訟代理人  曾獻賜律師
            王婷儀律師
被      告  楊王淑賢
訴訟代理人  查名邦律師
            高亦昀律師
上列當事人間請求給付代墊款等事件，經本院於民國110年1月11
日言詞辯論終結，判決如下：
    主  文
原告之訴駁回。
訴訟費用新臺幣壹仟肆佰肆拾元由原告負擔。
    事實及理由
壹、程序方面：
    按訴狀送達後，原告不得將原訴變更或追加他訴，但被告同
    意者，民事訴訟法第255條第1項第1款定有明文。查原告起
    訴時乃聲明：被告應給付原告新臺幣(下同)136,151元，及
    自民國109年1月1日起至清償日止，按年息百分之5計算之利
    息。嗣於本院言詞辯論期間，具狀追加原告謝佳雯、莊明憲
    及減縮請求金額如後訴之聲明，此業經被告同意(卷三第231
    -233頁、第266頁)，依前開規定，尚無不合，自應予准許，
    此先予敘明。
貳、實體方面：
一、原告起訴主張：
(一)原告謝姿玲(下稱謝姿玲)部分：
    原告謝姿玲於108年11月起受雇於被告所經營台南市私立大
    文元文理短期補習班(下稱大文元補習班)擔任班主任，並約
    定每月報酬為60,000元，工作內容為幫助被告設立補習班，
    並為被告招生、招聘教師及採購補習班所需設備等。詎料，
    被告於108年11月29日通知伊，大文元補習班將結束營業，
    並於同年12月6日終止兩造間僱傭契約。惟被告尚積欠伊預
    告工資5,100元、資遣費10,625元、108年12月1日至6日薪資
    15,000元未給付，金額合計30,725元，又被告未依勞工退休
    金條例第6條第1項、第14條第1項之規定，按月為謝姿玲提
    繳勞工退休金15,300元。另於大文元補習班經營期間，謝姿
    玲為被告代墊外師薪資、中師薪資、電話費、退租費、設備
    費用等合計43,792元，被告尚未給付予謝姿玲。為此，提起
    本件訴訟等語。
(二)原告莊明憲、謝佳雯部分(下均稱姓名)：
　　莊明憲、謝佳雯受雇於被告，擔任被告所經營之大文元補習
    班之授課老師，並依照補習班排定之課程表，於指定時間至
    指定分校授課。詎被告於108年12月6日停止營業，兩造因而
    於前開期日終止勞動契約，然被告尚積欠莊明憲、謝佳雯如
    附表二編號1、2、3金額之預告工資、資遣費及108年12月1
    日至6日之薪資未給付，並被告未依勞工退休金條例第6條第
    1項、第14條第1項規定按月提撥勞工退休準備金至莊明憲、
    謝佳雯於勞工保險局開設之退休金專戶，是被告應提撥各如
    附表二編號4金額至莊明憲、謝佳雯之勞工保險局勞工退休
    金個人專戶內。
(三)並聲明：
 1、被告應給付謝姿玲74,517元，及自109年1月1日起至清償日
    止，按年息百分之5計算之利息。
 2、被告應給付莊明憲16,820元，及自109年1月1日起至清償日
    止，按年息百分之5計算之利息。
 3、被告應給付謝佳雯11,459元，及自109年1月1日起至清償日
    止，按年息百分之5計算之利息。
 4、被告應提繳15,300元至勞工保險局設立之謝姿玲勞工退休金
    個人專戶。
 5、被告應提繳5,136元至勞工保險局設立之莊明憲勞工退休金
    個人專戶。
 6、被告應提繳5,453元至勞工保險局設立之謝佳雯勞工退休金
    個人專戶。
二、被告則以：
(一)否認被告與謝姿玲間具僱傭關係，兩造間成立應為委任契約
    ，故不適用勞基法及勞工退休條例之規定，是謝姿玲不得請
    求被告給付其薪資、預告工資及提繳勞工退休金。另關於大
    文元補習班支出部分，伊業已給付1,381,384元予謝姿玲，
    且就謝姿玲提出單據資料所示，均為影本，又兩造均為經營
    補習班，難認上開單據為真且均為大文元補習班之支出，謝
    姿玲亦未提出證據證明伊給付之上開款項不足抵償經營大文
    元補習班支出，則謝姿玲請求被告返還代墊款及給付委任報
    酬，亦屬無據。
(二)再就謝佳雯、莊明憲部分，伊並未聘請該二人擔任大文元補
    習班授課教師，其與被告間並無勞動契約存在，故謝佳雯、
    莊明憲請求被告給付如附表二編號1、2、3金額之預告工資
    、資遣費及108年12月1日至6日之薪資並提繳如附表二編號4
    之退休金，自無理由。
(三)並聲明：原告之訴駁回。
三、兩造不爭執事項：
(一)被告曾於108年4月間詢問謝姿玲及莊明憲辦理大文元補習班
    之籌備、設立、採買等事宜。
(二)被告已交付1,381,384元予謝姿玲。
(三)就謝姿玲提出之單據，其中對於本院卷四第319頁所載項目
    共53,818元，為謝姿玲為大文元補習班之支出。
四、兩造爭執事項：
    原告依僱傭契約向被告請求給付預告工資、資遣費、薪資、
    代墊款及提繳退休金，有無理由？
五、得心證之理由：
(一)按勞基法所規定之勞動契約，係指當事人之一方，在從屬於
    他方之關係下提供職業上之勞動力，而由他方給付報酬之契
    約，與委任契約之受任人，以處理一定目的之事務，具有獨
    立之裁量權者有別。惟公司之員工與公司間係屬僱傭關係或
    委任關係，應以契約之實質關係為判斷（最高法院90年度台
    上字第1795號判決意旨參照）。
(二)本件謝姿玲對於與被告間就大文元補習班之籌辦、經營及管
    理究為委任或僱傭一節有所爭執。依民事訴訟法關於舉證責
    任分配之法則，兩造自應對於有利於己之事實負舉證責任，
    此先予敘明。
(三)本件謝姿玲主張兩造間為僱傭關係，提出證據清單，其證據
    所謂被告開設補習班前請謝姿玲預估每月支出、以謝姿玲名
    義申請電話、被告支付8-11月老師薪水及補習班零用金、謝
    姿玲將補習費轉交被告、要求謝姿玲代墊書包貨款、請謝姿
    玲以自己名義承租影印機等情(見卷三第266頁)，然上開情
    形，在存在委任契約時，亦有存在，甚至更符合委任契約處
    理委任事務有獨立裁量權之特質，是謝姿玲所提上開證據並
    不足以證明兩造間就大文元補習班所存在是屬僱傭契約。再
    就被告所提證據清單即謝姿玲投保資料、照片觀之(卷三第2
    67頁)，謝姿玲自97年起即在自己所經營之台南私立明祥文
    理短期補習班投保勞保，其即便在108年11月至12月間亦未
    見以大文元補習班名義投保(卷一第49頁)；再謝姿玲所提供
    做為大文元補習班學生書包所印用之名稱為自己所經營之明
    祥文教機構，而非大文元補習班名義，此有照片1紙附卷可
    查(卷三第217頁)。若謝姿玲與被告間為僱傭契約，被告所
    經營補習班書包等文具名稱豈可能使用謝姿玲所經營補習班
    名稱???是謝姿玲所稱僱傭契約之說法，顯令人生疑。末依
    謝姿玲自己所提與被告LINE對話內容稱：「謝姿玲：所以後
    來我想了一個方式妳參考看看，就是由妳獨資，掛我們明祥
    的招牌，但我不收妳加盟金，妳只需要每個月付我幫妳管理
    、處理、訓練老師的薪資，我把我的經營模式整個copy過去
    」、「起初沒盈餘我不分紅，但如後期如有盈餘我再分紅利
    ！」等語(見卷三第207頁)。觀諸上開對話內容所稱「我把
    我的經營模式整個COPY過去」、「加盟金」、「盈餘」、「
    分紅」及「紅利」等詞，可知被告就補習班經營完全沒經驗
    ，而謝姿玲因多年經營補習班有成，被告主動找上謝姿玲，
    重在出資，想藉助謝姿玲多年經營補習班經驗經營補習班牟
    利，故就大文元補習班經營模式無論管理、訓練老師、經營
    模式、甚至影印機承租、文具廠商等均是由謝姿玲負責處理
    ，顯見謝姿玲就大文元補習班之經營有極大獨立裁量權，其
    性質較傾向委任及合夥契約，與僱傭契約上下隸屬關係之特
    徵顯然不同。是本院綜合上開兩造之舉證認謝姿玲與被告間
    非僱傭契約，而屬委任或合夥契約，是自不應適用勞基法之
    規定甚明。
(四)從而，謝姿玲既非勞基法第2條所定勞工，亦未與被告成立 
     勞基法所指勞動契約，已如前述，則謝姿玲依勞基法等規 
     定各項請求，即屬無據，難以准許。 
(五)謝姿玲請求被告給付代墊款43,792元，有無理由？ 
 1、當事人提出之私文書，必先證其真正，始有形式之證據。  
    如他造否認該提出之私文書繕本或影本，或爭執其內容之  
    載，在舉證人提出原本前，不認該繕本或影本有何形式之  
    證據力（最高法院93年度臺上字第1210號、81年度臺上字  
    1853號、82年度臺上字第854號判決要旨可資參考）。故主 
     張對己有利之當事人，自應負舉證證明其所主張之事實為 
     真實之責任。
 2、謝姿玲主張為被告經營大文元補習班代為支出43,792元，為
    被告所否認，並抗辯已匯款予謝姿玲1,381,384元作為經營
    大文元補習班之支出所用等語。謝姿玲就收受被告1,381,38
    4元一節並不爭執，僅抗辯前開款項不足以抵償其支出云云
    ，揆諸上開舉證責任之分配，謝姿玲自收取被告高達1,381,
    384元，其自應就受被告委任所支付之費用及代墊之金額已
    遠高於1,381,384元負舉證責任。惟查，謝姿玲就上開事實
    固提出各項支出單據為證(卷四第25-299頁)，然被告否認該
    等單據之真正，僅自認其中53,818元用於大文元補習班之用
    ，其餘答辯如前，故原告理應提出前揭單據之原本以為證明
    ，然綜觀全卷資料，原告至最後言詞辯論終結日止，均未提
    出該等單據之原本，且捨棄傳訊證人郭書瑜到庭作證，有本
    院言詞辯論筆錄可稽(見卷四第336頁)。揆諸前開說明，自
    難認原告所提之前述單據影本有何形式之證據力存在，從而
    ，其上所為任何記載，亦不能用以證明原告所主張之事實確
    屬真正。況兩造均經營補習班，文具、教材等購買後均得共
    用，即便謝姿玲有購買文具、教材等經營補習班支出，其究
    用於自己所經營之明祥文理短期補習班支出?抑或大文元補
    習班之用？單以前開單據自難證明之。末謝姿玲自陳除單據
    外，無其他舉證(卷四第336頁)，是本院認謝姿玲就此部分
    主張，並未盡舉證責任，其主張顯不可採。
(六)莊明憲、謝佳雯與與被告間僱傭關係是否存在？如僱傭關係
    存在，其等向被告請求如附表二編號1、2、3項目及金額，
    並提繳如附表二編號4退休金至勞動部勞工保險局設立之其
    等勞工退休金個人專戶，有無理由？
 1、按當事人主張有利於己之事實者，就其事實有舉證之責任。
    但法律別有規定，或依其情形顯失公平者，不在此限。民事
    訴訟法第277條定有明文。
 2、本件莊明憲及謝佳雯主張兩造間存有僱傭契約等情，既為被
    告所否認(卷三第360頁)，即應由莊明憲等人就此有利於己
    之事實舉證證明之。然查，前已述及，謝姿玲與被告就大文
    元補習班之經營，並非僱傭契約，而係委任或合夥。是謝姿
    玲所找來之莊明憲及謝佳雯，究竟是與被告簽訂契約？或是
    與合夥事業簽訂契約?或是謝姿玲因處理委任事務直接與莊
    明憲及謝佳雯簽訂僱傭契約，日後再依民法第546條之規定
    向被告求償必要費用及債務等情？尚屬不明。本院綜觀卷內
    資料，原告就此部分主張並未提出積極證據以實其說，是應
    認原告主張並不可採。被告既非原告之雇主，則不適用勞基
    法、勞工退休金條例等規定，從而，原告請求被告給付如附
    表二編號1、2、3之預告工資、資遣費及積欠工資，並請求
    被告應提繳如附表二編號4所示金額至勞工保險局設立之謝
    佳雯、莊明憲勞工退休金專戶，均無理由，不應准許。
六、綜上所述，謝姿玲、謝佳雯、莊明憲等主張依據系爭勞動契
   約之約定、勞基法及勞工退休金條例、不當得利之規定，請
   求被告分別給付74,517元、11,459元、16,820元，並分別提
   繳15,300元、5,453元、5,136元至原告謝姿玲、謝佳雯、莊
   明憲於勞工保險局之勞工退休金個人專戶內，均為無理由，
   應予駁回。
七、本件事證已臻明確，兩造其餘攻擊防禦方法及證據，核與判
   決之結果不生影響，爰不一一論列，併此敘明。
八、末按訴訟費用，由敗訴之當事人負擔，民事訴訟法第78條定
   有明文。查本件為原告敗訴判決，故第一審訴訟費用應由原
   告負擔，爰判決如主文第2項所示。
九、據上論結，本件原告之訴為無理由，判決如主文。
中　　華　　民　　國　　110 　年　　1 　　月　　22　　日
            臺灣臺南地方法院臺南簡易庭
                                  法  官  田玉芬
以上正本證明與原本無異。
如不服本判決，應於判決送達後20日內，向本院提出上訴狀並表
明上訴理由，如於本判決宣示後送達前提起上訴者，應於判決送
達後20日內補提上訴理由書（須附繕本）。
如委任律師提起上訴者，應一併繳納上訴審裁判費。
中　　華　　民　　國　　110 　年　　1 　　月　　26　　日
                                  書記官  林彥汝　
附表一：原告謝姿玲請求被告給付之明細 
編號 項    目 金額(新臺幣) 1 預告工資 5,100元 2 資遣費 10,625元 3 108年12月1日至6日薪資 15,000元 4 代墊款 43,792元 合計  74,517元 5 提繳勞工退休金至勞工退休金個人專戶 15,300元 

附表二：原告謝佳雯、莊明憲起訴請求被告給付之明細 　　　
編號 項目 莊明憲 謝佳雯 1 預告工資 2,853元 2,272元 2 資遣費 3,567元 3,787元 3 108年12月1日至6日薪資 10,400元 5,400元 合計  16,820元 16,912元 4 提繳勞工退休金至勞工退休金個人專戶  5,136元 5,453元